臺灣板橋地方法院民事裁定　　　　　　100年度事聲字第146號
異　議　人　陳耀仁
相　對　人　A女
上列異議人對於本院司法事務官民國100年4月13日所為100年度
司裁全字第555號假扣押裁定事件提出異議，本院裁定如下：
    主  文
原裁定廢棄。
    理  由
一、按當事人對於司法事務官處理事件所為之終局處分，得於處
    分送達後十日之不變期間內，以書狀向司法事務官提出異議
    。但支付命令之異議仍適用第518條及第519條之規定。司法
    事務官認前項異議有理由時，應另為適當之處分；認異議為
    無理由者，應送請法院裁定之。法院認第 1 項之異議為有
    理由時，應為適當之裁定；認異議為無理由者，應以裁定駁
    回之。前項裁定，應敘明理由，並送達於當事人，民事訴訟
    法第240條之4定有明文。本件異議人就本院民事執行處司法
    事務官於民國100年4月13日所為准許相對人對異議人財產為
    假扣押之裁定，於收受送達後10日內提出異議，司法事務官
    認其異議無理由而送請本院裁定，於法並無不合，先予敘明
    。
二、按債權人就金錢請求或得易為金錢請求之請求，欲保全強制
    執行者，得聲請假扣押。惟此項聲請，依民事訴訟法第526
    條第1、2項規定，對於請求及假扣押之原因應釋明之，如釋
    明不足，而債權人陳明願供擔保或法院認為適當者，法院始
    得定相當之擔保，命供擔保後為假扣押。而所謂「假扣押之
    原因」，依同法第523 條之規定，係指日後有不能強制執行
    或甚難執行之虞，或應在外國為強制執行之情形，如債務人
    浪費財產，增加負擔，或就財產為不利益之處分，將成為無
    資力之狀態，或將移住遠地、逃匿無蹤、隱匿財產等是。故
    依上開規定，債權人就請求及假扣押之原因，依法有釋明之
    義務，亦即須提出可使法院信其主張為真實之證據，必待釋
    明有所不足，而債權人陳明願供擔保或法院認為適當者，法
    院始得定相當之擔保，命供擔保後為假扣押。債權人不得未
    為任何釋明，而全以擔保代其釋明之責，且如釋明之不足無
    法由債權人供擔保以補足之，法院仍應駁回債權人之聲請，
    非一經債權人陳明願供擔保，即當然准為該項假扣押。次按
    同法第284 條規定，釋明事實上之主張者，得用可使法院信
    其主張為真實之一切證據，但依證據之性質不能即時調查者
    ，不在此限。所謂因釋明而應提出法院能即時調查之證據，
    係指當事人於釋明其事實上之主張時，應同時提出可供法院
    得隨時進行調查之證據而言，故當事人如未同時提出供釋明
    用之證據，法院自無裁定限期命其補正之必要（最高法院75
    年度台抗字第453 號裁定意旨可資參照）。
三、異議意旨略以：相對人即債權人僅描述異議人拒絕與其和解
    ，然對於本件假扣押之聲請，根本未提出任何證據證明異議
    人有何隱匿或處分財產等情事，致相對人有日後不能強制執
    行或甚難執行之虞，顯不足認相對人已就聲請假扣押之原因
    有所釋明，原裁定即准以供擔保完全替代相對人之釋明義務
    ，於法不合，請求廢棄原裁定等語。
四、按債權人就假扣押之原因，依法有釋明之義務，亦即須提出
    可使法院信其主張為真實之證據，必待釋明有所不足，而債
    權人陳明願供擔保或法院認為適當者，法院始得定相當之擔
    保，命供擔保後為假扣押，若債權人未釋明假扣押之原因，
    即不符假扣押之要件。查相對人提出臺灣板橋地方法院檢察
    署檢察官99年度偵字第24320號起訴書影本，堪認就假扣押
    之請求已有釋明，惟就假扣押之原因，則未提出釋明，依上
    開說明，相對人假扣押之聲請，自屬不應准許。司法事務官
    裁定准許相對人供擔保而為假扣押，尚有未合，聲明意旨指
    摘原裁定不當，求予廢棄，非無理由，爰由本院將原裁定廢
    棄，由司法事務官另為適法之處理。
五、據上論結，本件聲明異議為有理由，依民事訴訟法第240條
    之4第3項前段，裁定如主文。
中    華    民    國   100    年    6     月    3     日
                  民事第三庭      法  官  陳映如
右正本係照原本作成。
如對本裁定抗告須於裁定送達後十日內向本院提出抗告狀，並應
繳納抗告費新臺幣1,000 元整。
中    華    民    國   100    年    6     月    3     日
                                  書記官  林勁丞